【裁判字號】    98,交聲,388
【裁判日期】    980422
【裁判案由】    違反道路交通管理處罰條例聲明異議
【裁判全文】
臺灣士林地方法院交通事件裁定         98年度交聲字第388號
原處分機關  臺北市交通事件裁決所
受處分人    甲○○
即異議人
上列受處分人因違反道路交通管理處罰條例案件，對於臺北市交
通事件裁決所民國98年3 月24日所為之裁決（原處分案號：北市
裁字第裁22-A00000000號），聲明異議，本院裁定如下：
        主  文
異議駁回。
        理  由
一、原處分意旨略以：受處分人即異議人甲○○所有車牌號碼
    HA-3913號自用小客車，於民國97年12月30日7時41分許，在
    臺北市○○○路與建國北路口，經警逕行舉發「駕車行經有
    燈光號誌管制之交岔路口闖紅燈」，依道路交通管理處罰條
    例第53條第1項規定處罰鍰新臺幣（下同）2千7百元，並依
    同條例第63條第1項第3款規定（原處分漏載第1項第3款），
    記違規點數3點。
二、異議意旨略以：異議人於上開時間，護送家屬跟隨靈車前往
    第一殯儀館，行經台北市○○○路於綠燈左轉民權東路時，
    其車已超出白線，因塞車待前面靈車起步時，其亦跟著左轉
    ，因靈車高大遮擋視線，故不知號誌已轉為紅燈，惟當時左
    方無來車、右前方停止線之機車亦無動靜，又恐跟丟靈車，
    故自然跟著左轉，並無闖紅燈之意思，並有親人死亡證明書
    、龍巖人本服務股份有限公司證明書為證，爰依法聲明異議
    。
三、道路交通安全規則第90條規定，駕駛人駕駛汽車，應遵守道
    路交通標誌、標線、號誌之指示，並服從交通指揮人員之指
    揮。又道路交通管理處罰條例第53條第1 項規定，汽車駕駛
    人，行經有燈光號誌管制之交岔路口闖紅燈者，處1 千8 百
    元以上5千4百元以下罰鍰。同條例第63條第1項第3款規定，
    汽車駕駛人有第53條情形者，除依原條款處罰鍰外，並記違
    規點數3點。
四、經查：
１、異議人不爭執於97年12月30日7時41分許，駕駛車牌號碼HA-
    3913號自用一般小客車，由建國北路左轉民權東路口處，經
    警拍照逕行舉發闖紅燈，並有照片2張附卷可稽（本院卷第8
    頁）。
２、按行車管制號誌之圓形紅燈燈號顯示之意義為「車輛面對圓
    形紅燈表示禁止通行，不得超越停止線或進入路口」，道路
    交通標誌標線號誌設置規則第206條第5項第1款定有明文。
    又按交通部82年4月22日交路字第009811號函，就圓形紅燈
    時超越停止線或闖紅燈行為之認定設定標準，以為執法單位
    參考，其重要內容摘列如下：一、車輛面對圓形紅燈時仍逕
    予穿越路口至銜接路段，含『左轉』、直行、迴轉及右轉（
    依箭頭綠燈允許行駛者除外），即視為闖紅燈之行為（按95
    年7月1日修正施行之道路交通管理處罰條例第53條第2項增
    訂：「前項紅燈右轉行為者，處新臺幣6百元以上1千8百元
    以下罰鍰」，此項增定業將紅燈右轉行為排除在闖紅燈之定
    義之外，併此說明）。二、有繪設路口範圍者：車輛無視於
    紅燈警示，有穿越路口之意圖，而『車身已伸入路口範圍亦
    視同闖紅燈；若僅伸越停止線而未達路口範圍者，則視為不
    遵守標線指示』（按不遵守標線指示者，依道路交通管理處
    罰條例第60條第2項第3款之規定論處）處分之。三、無繪設
    路口範圍者：以車輛無視於紅燈號誌，而有穿越路口之企圖
    ，其『車身並已伸越停止線並足以妨害其他方向人（若有行
    人穿越道）、車通行者』，亦以闖紅燈論處；若僅車身伸越
    停止線則以不遵守標線指示視之。四、目前交岔路口已繪設
    網狀黃線區者，暫以該範圍視作路口。
３、依卷附第一張採證照片（本院卷第8頁上方照片），異議人
    之車於行車方向之路口紅燈時，其前車輪壓在行人穿越道上
    ，後車輪則壓在停止線上，並閃左轉方向燈，該張照片上所
    顯示之數碼，第一排文字「0000 00-00-00」，係指97年12
    月30日7時41分，第二排左側文字「2Y40」係指第二採證車
    道黃燈時間4.0秒，第二排右側文字「RO31」係指紅燈亮起
    後3.1秒，超越停止線，第三排左側文字「038」係指底片採
    證編號，第三排右側文字係指採證測速杆代號。第二張採證
    照片（本院卷第8頁下方照片），異議人之車後車輪已完全
    通過停止線，其前輪更通過停止線後方之行人穿越道，繼續
    閃左轉方向燈，該張照片所顯示之數碼其第一排文字與前一
    張照片第一排文字相同，均指違規之時間，第二排左側文字
    「2Y40」與上張照片第一排左側文字相同，均係指第二採證
    車道黃燈時間4.0秒，第二排右側文字「RO41」係指紅燈亮
    起後4.1秒駛入路口，第三排左側文字「038」與前張照片第
    三排左側照片相同，係指底片採證編號，第三排右側文字「
    V=15」係指時速15公里。有上開照片2張及臺北市政府警察
    局中山分局98年2月20日北市警中分交字第09830549100號函
    附卷可稽（本院卷第13頁）。承上，異議人係於路口紅燈亮
    起3.1秒之後始穿越停止線，並閃動左轉方向燈，以時速15
    公里之速度往前推進行駛穿越停止線後方之行人穿越道，顯
    見異議人於紅燈時，穿越路口左轉進入銜接之民權東路至明
    ，異議人違規闖紅燈左轉洵堪認定。異議人辯稱於綠燈時即
    已通過停止線，因塞車堵住致紅燈才左轉云云，與前揭採證
    之證據資料不符，不足採信。
４、按駕駛人駕駛汽車，應遵守道路交通標誌、標線、號誌之指
    示，並服從交通指揮人員之指揮。汽車行駛至有號誌之交叉
    路口，遇有前行或轉彎之車道交通擁塞時，應在路口停止線
    前暫停，不得逕行駛入交叉路口內，道路交通安全規則第90
    條、第102條第1項第13款，分別定有明文。異議人辯稱其跟
    著前方靈車前進，因靈車之車身高擋住視線，以致左轉時無
    法看到燈號，又恐跟丟靈車，故跟隨靈車左轉云云。惟異議
    人前既辯稱於「綠燈時」，因塞車致堵車於停止線前方處云
    云，顯見靈車並未擋住異議人對號誌燈之視線，且異議人既
    知靈車係前往第一殯儀館，並非必須緊隨靈車左轉，自不應
    貿然追隨靈車通過路口，而完全忽視應遵守交通號誌之規定
    ，是其所辯，並無足取。再者，異議人另辯其稱於綠燈時駕
    車越過停止線，因塞車停於停止線之後方，如異議人所辯不
    虛，顯見異議人尚未越過停止線前已塞車，致一過停止線即
    堵住，然異議人值此交通擁塞時，依上開規定，即應在路口
    停止線前暫停，不得逕行駛入交叉路口內，其不為此舉，執
    意前行，難認適法。況異議人係於紅燈亮起3.1秒後始越過
    停止線，誠如前述，其此部分之辯解與事實不符，不能採信
    。
５、綜上，異議人駕車行經有燈光號誌管制之交岔路口闖紅燈，
    堪以認定。
五、異議人交通違規行為屬實，業如前述，則原處分機關依道路
    交通管理處罰條例第53條第1 項裁處罰鍰2千7百元，並依同
    條例第63 條第1項第3款記違規點數3點，即無違誤，異議人
    異議為無理由，應予駁回。
六、據上論斷，應依道路交通案件處理辦法第19條，裁定如主文
    。
中    華    民    國    98    年    4    月     22    日
                  交通法庭  法  官  杜惠錦
以上正本證明與原本無異。
如不服本裁定，應於送達後5日內，向本院提出抗告狀。
                              書記官  蘇彥宇
中    華    民    國    98    年    4     月    22    日


司法院資訊處製作；財團法人民間司法改革基金會備份。
